臺灣臺中地方法院刑事判決　　　　　 96年度中簡上字第157號
上　訴　人　乙○○
即　被　告
上列上訴人即被告因違反動產擔保交易法案件，不服本院臺中簡
易庭中華民國95年12月21日95年度中簡字第3708號第一審簡易判
決（聲請簡易處刑案號：95年度偵字第25054號）提起上訴，本
院管轄第二審之合議庭判決如下：
    主  文
上訴駁回。
    事實及理由
一、本案經本院合議庭審理結果，認第一審簡易判決引用臺灣臺
    中地方法院檢察署檢察官聲請簡易判決處刑書之犯罪事實部
    分，除犯罪事實欄一、第8列「僅付款7期」後加列「即付款
    至94年12月30日止」之文字外，餘均引用本院第一審刑事簡
    易判決書及臺灣臺中地方法院檢察署檢察官聲請簡易判決處
    刑書之記載（如附件所示）。
二、上訴人即被告乙○○（下簡稱被告）上訴意旨稱：伊目前經
    濟困難，且身體不適、租屋在外，本件系爭車號7821-LJ自
    用小客車 (以下簡稱系爭自小客車)雖係以伊之名義購買，
    惟均係伊弟弟在使用，之後該輛系爭自小客車所生之一切事
    宜，均係伊弟弟處理，伊並不知情，且伊願意與告訴人順益
    汽車股份有限公司 (以下簡稱順益公司)和解，請求法院能
    從輕量刑等詞。
三、經查，被告對於上開犯罪事實，除關於在95年1月27日間，
    將上開系爭小客車駛至苗栗縣之中興當鋪典當，辯稱乃其弟
    弟所為外，均自白不諱，且據告訴代理人江碩祥於檢察事務
    官詢問中指述甚詳，並有告訴人奇異資融股份有限公司提出
    之汽車新領牌照登記書、動產擔保交易附條件買賣設定登記
    申請書、附條件買賣契約書、汽車新領牌照登記書、動產擔
    保交易附條件買賣設定登記申請書、客戶分期明細表、訪查
    紀錄表、存證信函、苗栗縣當鋪商業同業公會證明書、讓渡
    書各1份、中華郵政掛號郵件收件回執2張、照片5張等資料
    在卷可佐。被告雖以前詞置辯，然該系爭自用小客車，既經
    其以動產擔保交易附條件買賣之方式，向告訴人所購得，且
    分期款尚未繳清，無論依契約明定之條款或在其同意之情形
    下交付上揭自用小客車由其弟弟使用觀之，對於系爭自用小
    客車仍屬告訴人之擔保品，不得擅自以遷移、出賣或出質等
    方式，處分系爭自用小客車等情，自無法解為不知，其竟自
    95 年1月間即未付系爭自用小客車之第8期款，且於95年1月
    27 日任由其弟弟遷移系爭自用小客車至上開中興當舖典當
    ，無論其是否知悉典當之事，其未依契約約定將系爭自用小
    客車停放在約定地點，而任由其弟遷移該車之行為，均已與
    動產擔保交易法第38條所規定之「動產擔保交易之債務人，
    意圖不法之利益，將標的物遷移‧‧‧‧‧‧，致生損害於
    債權人」之主、客觀構成要件相合致，其辯稱：系爭自用小
    客車均由伊弟弟使用，伊並不知道其弟弟會將系爭小客車拿
    去典當等詞，已無可採。又其雖陳稱目前經濟困難，且身體
    不適、租屋在外之情，然此等均無礙於本罪之成立。是綜上
    所述，本件事證明確，被告犯行堪以認定。
四、核被告所為，係犯動產擔保交易法第38條之動產擔保交易之
    債務人，意圖不法之利益，將標的物遷移，致生損害於債權
    人罪。而按被告行為後，刑法第41條第1項前段關於易科罰
    金之規定，業自原規定之「犯最重本刑為五年以下有期徒刑
    以下之刑之罪，而受六個月以下有期徒刑或拘役之宣告，因
    身體、教育、職業、家庭之關係或其他正當事由，執行顯有
    困難者，得以一元以上三元以下折算一日，易科罰金」（另
    依修正前罰金罰鍰提高標準條例第2條之規定，提高為以1百
    倍折算1日），修正為「犯最重本刑為五年以下有期徒刑以
    下之刑之罪，而受六個月以下有期徒刑或拘役之宣告，得以
    新臺幣一千元、二千元或三千元折算一日，易科罰金」，並
    自95年7月1日起施行。比較新舊法之規定，新法之規定並無
    更有利於被告之情形存在，是於量處被告6個月以下之有期
    徒刑或拘役刑時，自應依刑法第2條第1項前段之規定，適用
    被告行為時之法律即修正前刑法第41條第1項前段之規定，
    諭知易科罰金之折算標準。原審依動產擔保交易法第38 條
    、刑法第11條前段、（修正前）第41條第1項前段、罰金罰
    鍰提高標準條例第1條前段、（修正前）第2條之規定，認定
    被告成立犯罪，並量處3月之有期徒刑，同時諭知以銀元3百
    元折算1日之易科罰金折算標準，其認事、用法經核並無任
    何違誤之處，且按審級制度之目的，在於求取判決結果之正
    確及適當，亦即欲藉由審級制度之運作，使上級審得以撤銷
    或糾正下級審法院違法或不當之裁判，以保障刑事訴訟當事
    人之權利，至於告訴人與被告間能否相互讓步、達成和解，
    非審級制度規範之範圍。本案迄至本件辯論終結為止，被告
    均未能與告訴人達成和解，被告在本院復未提出其他可供本
    院審酌之證據，本院認原審量刑亦稱妥適，被告另以願與告
    訴人達成和解為由，提起上訴指摘原判決不當，求為撤銷改
    判，並無理由，應予駁回。
據上論斷，應依刑事訴訟法第455條之1第3項、第373條、第368
條，判決如主文。
本案經檢察官甲○○到庭執行職務。
中　　華　　民　　國　　96　　年　　4 　　月　　18　　日
                臺灣臺中地方法院刑事第一庭
                    審判長法  官  張國忠
                          法  官  陳思成
                          法  官  楊曉惠
上正本證明與原本無異。
不得上訴。
                          書記官  陳玲誼
中　　華　　民　　國　　96　　年　　4 　　月　　18　　日
附錄本案論罪科刑法條全文：
動產擔保交易法第38條
動產擔保交易之債務人，意圖不法之利益，將標的物遷移、出賣
、出質、移轉、抵押或為其他處分，致生損害於債權人者，處 3
年以下有期徒刑、拘役或科或併科6000元以下之罰金。
